臺灣臺南地方法院民事裁定
110年度消債更字第356號
聲  請  人
即 債 務人  毛曉雯  
代  理  人  蘇小津律師(法扶律師)
上列聲請人依消費者債務清理條例聲請更生，本院裁定如下：
    主  文
聲請人甲○○自民國111年3月2日下午5時起開始更生程序，並命司
法事務官進行本件更生程序。
    理  由
一、按債務人不能清償債務或有不能清償之虞，且無擔保或無優
    先權之債務總額未逾新臺幣（下同）12,000,000元者，於法
    院裁定開始清算程序或宣告破產前，得向法院聲請更生；債
    務人對於金融機構負債務者，在聲請更生或清算前，應向最
    大債權金融機構請求協商債務清償方案，或向其住、居所地
    之法院或鄉、鎮、市、區調解委員會聲請債務清理之調解；
    協商或調解成立者，債務人不得聲請更生或清算。但因不可
    歸責於己之事由，致履行有困難者，不在此限；法院開始更
    生程序之裁定，應載明其年、月、日、時，並即時發生效力
    ；法院裁定開始更生或清算程序後，得命司法事務官進行更
    生或清算程序；必要時，得選任律師、會計師或其他適當之
    自然人或法人一人為監督人或管理人，消費者債務清理條例
    （下稱消債條例）第3條、第42條第1項、第151條第1項、第
    7項、第45條第1項、第16條第1項分別定有明文。
二、聲請意旨略以：聲請人積欠無擔保或無優先權之債務總額約
    為2,297,313元，為清理債務，依消債條例第151條規定，於
    民國110年11月間與最大債權金融機構台北富邦商業銀行股
    份有限公司（下稱台北富邦銀行）進行前置調解，台北富邦
    銀行提供分180期、週年利率0%、每期（月）償還7,737元之
    還款方案，惟聲請人尚有資產管理公司債務，且現為工地粗
    工，每月薪資24,000元，扣除每月必要生活費用15,965元、
    聲請人之子即訴外人林○○、林○○、林○○之扶養費用共23,948
    元後，已無力負擔上開還款方案，致調解不成立。又聲請人
    無擔保或無優先權之債務未逾12,000,000元，復未經法院裁
    定開始清算程序或宣告破產，亦無依消債條例或破產法之規
    定而受刑之宣告之情。為此，爰依消債條例規定聲請准依更
    生程序清理債務等語。
三、經查：
  ㈠聲請人為一般消費者，並未從事營業，現積欠無擔保或無優
    先權之債務總額約為2,297,313元，未逾12,000,000元，聲
    請人於110年11月間向本院聲請與最大債權金融機構台北富
    邦銀行間債務清理之調解，惟調解並未成立等情，有聲請人
    提出之本院臺南簡易庭調解不成立證明書、財團法人金融聯
    合徵信中心之債權人清冊、當事人綜合信用報告、108、109
    年度綜合所得稅各類所得資料清單、全國財產稅總歸戶財產
    查詢清單及戶口名簿為證（本院卷第25-43、51-53頁）。從
    而，聲請人主張其為一般消費者，無擔保或無優先權之債務
    總額未逾12,000,000元，且於提起本件更生聲請前，業已踐
    行前置調解程序而調解不成立等情，應堪認定。
  ㈡聲請人主張其為工地粗工，每月薪資24,000元等語，業據聲
    請人提出薪資袋為證(本院卷第47-49頁)，此外，聲請人目
    前未領取政府之津貼或補助，有臺南市政府社會局111年2月
    7日南市社助字第1110197484號函存卷可考（本院卷第71頁
    ），復查無其他證據資料證明聲請人尚有其主張收入以外之
    所得，是認聲請人每月收入應為24,000元，並以此金額作為
    償債能力之計算基礎。
  ㈢按債務人必要生活費用，以最近1年衛生福利部或直轄市政府
    所公告當地區每人每月最低生活費1.2倍定之。受扶養者之
    必要生活費用，準用第1項規定計算基準數額，並依債務人
    依法應負擔扶養義務之比例認定之，消債條例第64條之2第1
    項、第2項分別定有明文。而以最近1年衛生福利部所公告之
    臺南市每人每月最低生活費13,304元之1.2倍計算之，即為1
    5,965元（元以下四捨五入，下同），故聲請人自陳每月必
    要生活費用15,965元部分，自為可採。次按受扶養權利者，
    以不能維持生活而無謀生能力者為限，民法第1117條第1項
    定有明文。經查，聲請人之子林○○、林○○、林○○各為99、10
    2、105年生，名下均無財產、所得，有聲請人提出之戶口名
    簿（本院卷第51-53頁）及本院依職權查調之林○○、林○○、
    林○○109年度稅務電子閘門財產所得調件明細表（置於證物
    袋內）存卷可佐，應認林○○、林○○、林○○均未成年，有受扶
    養之必要，且其生活費標準，亦應以上開最低生活費標準為
    限。故依前述每人每月15,965元之生活費標準，由聲請人與
    其配偶共同支出林○○、林○○、林○○之生活費，聲請人每月扶
    養林○○、林○○、林○○之費用，應以23,948元為其上限【計算
    式：15,965÷2×3＝23,948】，聲請人自陳每月支出林○○、林○
    ○、林○○扶養費用共23,948元部分，應為可採。是認聲請人
    每月必要生活支出為39,913元【計算式：15,965元＋23,948
    元＝39,913元】。
  ㈣聲請人曾於110年11月間向本院聲請與最大債權金融機構台北
    富邦銀行進行前置調解，台北富邦銀行提供分180期、週年
    利率0%、每期（月）償還7,737元之還款方案等情，有聲請
    人提出之本院臺南簡易庭調解不成立證明書存卷可查（本院
    卷第25頁），且經本院依職權調閱本院110年度南司消債調
    字第484號卷宗核閱屬實，則以聲請人每月所得24,000元，
    扣除每月必要生活支出39,913元後，已入不敷出【計算式：
    24,000－39,913＝-15,913】，實已不足清償上開還款方案。
    又聲請人名下僅有86年出廠之汽車1輛等情，有聲請人提出
    之全國財產稅總歸戶財產查詢清單附卷可考（本院卷第43頁
    ），經核價值不高，尚不足清償聲請人積欠之債務。依此，
    聲請人陳稱其收入無法負擔全部債務，應堪採信。
四、綜上所述，聲請人係一般消費者，積欠之無擔保或無優先權
    債務在12,000,000元以下，亦曾踐行前置調解程序而調解不
    成立，且綜合聲請人之收入財產及必要生活支出之情形，確
    有不能清償債務之虞之情形。此外，聲請人未經法院裁定開
    始清算程序或宣告破產，亦無依消債條例或破產法之規定而
    受刑之宣告之情，有本院民事紀錄科查詢表、臺灣高等法院
    被告前案紀錄表在卷可憑（本院卷第57-59頁），復查無消
    債條例第6條第3項、第8條或第46條各款所定駁回更生聲請
    之事由存在，自有藉助更生制度調整其與債權人間之權利義
    務關係，重建其經濟生活之必要。從而，聲請人聲請更生，
    於法應屬有據。
五、法院裁定開始更生或清算程序後，得命司法事務官進行更生
    或清算程序，必要時得選任律師、會計師或其他適當之自然
    人或法人一人為監督人或管理人，消債條例第16條第1項定
    有明文。查本件既經本院裁定開始更生程序，爰併依前開規
    定，命司法事務官進行更生程序。　　
中　　華　　民　　國　　111 　年　　3 　　月　　2 　　日
                  消債法庭法  官　 施介元
以上正本係照原本作成。
本裁定不得抗告。
本裁定已於民國111年3月2日下午5時公告。                 
中　　華　　民　　國　　111 　年　　3 　　月　　2 　　日
                          書記官   曾怡嘉